【裁判字號】    98,易,1623
【裁判日期】    990617
【裁判案由】    恐嚇取財等
【裁判全文】
臺灣高雄地方法院刑事判決              98年度易字第1623號
公  訴  人  臺灣高雄地方法院檢察署檢察官
被      告  乙○○
上列被告因恐嚇取財等案件，經檢察官提起公訴（98年度偵字第
14587 號），本院判決如下：
    主  文
乙○○犯傷害罪，處有期徒刑陸月；扣案瑞士刀及電擊棒各壹支
，均沒收。又犯強制罪，處有期徒刑肆月；扣案如附表所示本票
共伍張均沒收。又犯恐嚇取財未遂罪，處有期徒刑柒月。應執行
有期徒刑壹年貳月；扣案瑞士刀及電擊棒各壹支及如附表所示本
票共伍張，均沒收。
    事  實
一、乙○○與謝麗華曾為同居男女朋友，為家庭暴力防治法第3
    條第2 款規定之家庭成員，兩人於同居時有財務糾紛，因故
    分手後，乙○○心有不甘，乃於民國98年5 月9 日16時許，
    前往謝麗華位於高雄市○○○路418 號工作之理容院停車場
    等候謝麗華，嗣見謝麗華到達時，即要求謝麗華一同返回乙
    ○○位在高雄市○○區○○路89號10樓住處談判債務問題，
    兩人返回該處後，因謝麗華表示無法與其處理，乙○○竟心
    生不滿，基於傷害人身體之犯意，除以其所有之電擊棒電擊
    謝麗華背部及脖子等多處身體部位外，並持其所有之瑞士刀
    刺入謝麗華之左臀，致謝麗華受有電擊傷、左臀2 公分穿刺
    傷及雙側膝蓋、背部多處挫瘀傷。乙○○復於同日16時52分
    許，基於使人為無義務之事之犯意，手持電擊棒為要脅，使
    謝麗華因害怕再遭電擊傷害，無奈僅能依乙○○之指示，簽
    發如附表所示面額各10萬元之本票共5 張交付予乙○○；其
    間，乙○○復強令謝麗華打電話找朋友來幫忙處理其債務問
    題，謝麗華乃以所持用之0000000000手機門號撥打電話予友
    人丙○○求助，並在電話中請丙○○籌措新台幣（下同）20
    萬元前來。詎乙○○明知丙○○與該債務無涉，竟另基於意
    圖為自己不法所有之恐嚇取財犯意，於同日17時許，利用謝
    麗華之前揭手機門號與丙○○通話，並在電話中對丙○○恫
    稱：今晚若沒到錢，就要強姦謝麗華1 次等語，以此方式恐
    嚇丙○○交付該20萬元，惟終因丙○○無法籌到該筆款項而
    未遂。嗣謝麗華於翌日自乙○○住處離開後，報警前往乙○
    ○住處，當場扣押乙○○所有供傷害謝麗華所用之電擊棒及
    瑞士刀各1 支，及謝麗華所簽發交予乙○○之本票5 張，而
    查悉全情。
二、案經謝麗華訴由高雄縣政府警察局林園分局報告臺灣高雄地
    方法院檢察署檢察官偵查起訴。
    理  由
壹、證據能力：
  一、按被告以外之人於偵查中向檢察官所為陳述，除顯有不可
      信之情況者外，得為證據，刑事訴訟法第159 條之1 第2
      項定有明文。偵查中對被告以外之人（包括證人、鑑定人
      、告訴人、被害人及共同被告等）所為之偵查筆錄，或被
      告以外之人向檢察官所提之書面陳述，性質上均屬傳聞證
      據。惟現階段刑事訴訟法規定檢察官代表國家偵查犯罪、
      實施公訴，依法其有訊問被告、證人及鑑定人之權，證人
      、鑑定人且須具結，而實務運作時，檢察官偵查中向被告
      以外之人所取得之陳述，原則上均能遵守法律規定，不致
      違法取供，其可信度極高，職是，被告以外之人前於偵查
      中已具結而為證述，除反對該項供述得具有證據能力之一
      方，已釋明「顯有不可信之情況」之理由外，不宜以該證
      人未能於審判中接受他造之反對詰問為由，即遽指該證人
      於偵查中之陳述不具證據能力。查本件證人謝麗華、丙○
      ○、史明儒、郭盈麟、潘德源於檢察官偵查中所為之陳述
      ，業經依法具結，依上開說明，其等於偵查中具結之證述
      即有證據能力。
  二、被告以外之人於檢察事務官、司法警察官或司法警察調查
      中所為之陳述，與審判中不符時，其先前之陳述具有較可
      信之特別情況，且為證明犯罪事實存否所必要者，得為證
      據；刑事訴訟法第159 條之2 定有明文。是被告以外之人
      於司法警察（官）調查中所為之陳述，依刑事訴訟法第15
      9 條第1 項規定，係屬傳聞證據，原則上無證據能力，而
      證人謝麗華、丙○○於警詢所為陳述，既經被告乙○○陳
      明不同意此部分之證據能力，且無上開規定之例外情形，
      其等之警詢陳述即俱無證據能力。
  三、被告以外之人於審判外之言詞或書面陳述，除法律有規定
      者外，不得作為證據；被告以外之人於審判外之陳述，雖
      不符刑事訴訟法第159 條之1 至之4 之規定，然經當事人
      於審判程序同意作為證據，法院審酌該言詞陳述或書面陳
      述作成時之情況，認為適當者，亦得為證據；刑事訴訟法
      第159 條第1 項、第159 條之5 第1 項分別定有明文。本
      判決認定事實所引用其他之證據資料，除原已符合刑事訴
      訟法第159 條之1 至第159 條之4 ，及法律另有規定等傳
      聞法則例外規定得作為證據以外；其餘並非公務員違背法
      定程序所取得，檢察官及被告乙○○於本院均同意作為認
      定事實之證據，且審酌各該書面陳述作成時之情況，並無
      違法不當或證明力明顯過低之瑕疵，認為以之作為證據為
      適當，均得作為證據。
貳、實體方面：
  一、傷害謝麗華及對丙○○恐嚇取財未遂部分：
      被告於前揭時、地，持其所有之電擊棒及瑞士刀傷害與其
      曾有同居關係之謝麗華，致謝麗華受有前述傷害，及以言
      詞恫嚇丙○○以達取款之目的，惟未得款之事實，業據被
      告於本院審理中均坦承不諱，核與證人即告訴人謝麗華於
      偵查中證述如何遭被告持該等刀械及器物傷害等情及證人
      丙○○於偵查中證述如何遭被告以言詞恐嚇令其籌款20萬
      元前往交付等情相符，復有財團法人長庚紀念醫院高雄分
      院受理疑似性侵害事件驗傷診斷書、高雄市立小港醫院診
      斷證明書（以上診斷書均放於偵卷第100 頁之密封袋內）
      、謝麗華申設之手機門號0000000000號與丙○○申設之門
      號0000000000號間通聯資料附卷可稽（偵卷第48頁至第53
      頁），及被告所有用以傷害謝麗華之電擊棒及瑞士刀各1
      支扣案可佐，堪認被告此部分之自白與事實相符，可採為
      本案論罪科刑之依據。被告之傷害及恐嚇取財未遂之犯行
      ，事證明確，均堪予認定，應依法論科。
  二、強制謝麗華簽立本票及撥打電話找人解決債務問題部分：
    (一)訊據被告固坦承當日謝麗華確有在其住處簽立面額各10萬
      元之本票5 張，並打電話給其友人丙○○等情，惟矢口否
      認有何強制犯行，辯稱：我沒有要求謝麗華打電話叫丙○
      ○拿錢，且該等本票係因謝麗華積欠其債務，故自願簽立
      云云。經查，謝麗華遭被告為前述傷害犯行後，被告並持
      電擊棒脅迫謝麗華簽立本票及打電話找人前來解決債務問
      題乙節，業據證人謝麗華於偵查中具結證稱：「被告拿電
      擊棒出來要我給錢，我說我沒有錢，被告就用電擊棒電我
      的背部跟脖子，我很痛，有哀求被告不要這樣，後來被告
      又拿刀刺我左臀；被告拿電擊棒威脅要我簽5 張面額各10
      萬元的本票，日期押在98年3 月1 日到98年4 月1 日，要
      我1 個禮拜還10萬元；被告要我打電話給朋友拿錢來，我
      用我的手機打給丙○○，我在電話中說我被乙○○抓，乙
      ○○要20萬元才會放我走」（偵卷第35頁），核與證人丙
      ○○於偵查中結證稱：「當天下午約4 點半，謝麗華打電
      話跟我說她被她的同居人抓到，要我拿20萬元去救她，我
      有聽到她在電話中慘叫說不要這樣」大致相符（偵卷第40
      頁），佐以被告坦承確有以電擊棒及瑞士刀傷害謝麗華之
      犯行，已如前述，則謝麗華在遭被告此等傷害後，其唯恐
      自己再遭傷害或更多不測，衡情已無自由意志可言，僅能
      聽從被告之要求行事，當無悖於情理，此外，並有前揭案
      發當日謝麗華與丙○○之手機通聯紀錄及扣案如附表所示
      本票5 張可佐，足證謝麗華所述係遭被告脅迫情況下，始
      簽發如附表所示之本票，並打電話向丙○○求援，堪予採
      信，被告所辯情節，顯係事後卸責之詞，殊無可採。
    (二)據上，被告之強制犯行，事證明確，亦同堪認定，應依法
      論科。
  三、按家庭暴力，指家庭成員間實施身體或精神上不法侵害之
      行為；家庭暴力罪，指家庭成員間故意實施家庭暴力行為
      而成立其他法律所規定之犯罪，家庭暴力防治法第2 條第
      1 款、第2 款分別定有明文。本件被告與謝麗華曾為同居
      男女朋友關係，兩人為家庭暴力防治法第3 條第2 款所定
      之家庭成員。核被告分別以電擊棒電擊謝麗華身體及以瑞
      士刀刺入謝麗華左臀成傷，及另持電擊棒脅迫謝麗華簽發
      本票及撥打電話找人前來解決債務問題，所為分別係屬家
      庭成員間實施身體、精神上不法侵害之行為，即家庭暴力
      防治法第2 條第1 項所稱之家庭暴力，並分別成立刑法第
      277 條第1 項之普通傷害罪及同法第304 條第1 項之強制
      罪。因家庭暴力防治法之前述規定並無罰則，故僅依刑法
      第277 條第1 項之普通傷害罪及同法第304 條第1 項強制
      罪之規定予以論罪科刑。另被告為使與之無債權債務關係
      之丙○○交付20萬元，於電話中對丙○○恫稱若當晚未拿
      到錢就要強姦其友人謝麗華1 次，惟終未取得款項部分，
      則係犯刑法第346 條第3 項、第1 項之恐嚇取財未遂罪。
      被告著手於恐嚇取財行為之實行，而未至取得財物之結果
      ，為未遂犯，爰依刑法第25條第2 項規定，減輕其刑。被
      告所犯以上3 罪，犯意各別，行為互殊，應予分論併罰。
      爰審酌被告不思以理性方式解決債務糾紛，竟率然以電擊
      棒及瑞士刀傷害謝麗華，並持電擊棒逼迫謝麗華簽發本票
      償債及以電話找人籌款前來解決債務問題，使謝麗華身心
      俱有受創，復以言詞恐嚇丙○○交付20萬元為謝麗華解決
      債務問題，惡性非輕，所為均誠有可議，惟念及被告犯後
      坦承傷害謝麗華及對丙○○恐嚇取財未遂之犯行，且尚未
      得財，然就強制犯行部分則未能坦承，且迄未與謝麗華或
      丙○○達成和解並賠償損害，並其有違反麻醉藥品管理條
      例及毒品危害防制條例等前科，有臺灣高等法院被告前案
      紀錄表在卷可考，素行非佳，及檢察官合併求處應執行刑
      有期徒刑1 年10月，尚有過重等一切情狀，分別量處傷害
      罪部分有期徒刑6 月、強制罪部分有期徒刑4 月、恐嚇取
      財未遂罪部分有期徒刑7 月，並定應執行刑有期徒刑1 年
      2 月，以資儆懲。扣案之電擊棒及瑞士刀各1 支，均係被
      告所有，業據被告自承在卷（警卷第9 頁），且為被告用
      以傷害謝麗華之物，爰均依刑法第38條第1 項第2 款規定
      並於傷害罪項下沒收之；扣案如附表所示本票5 張，均係
      謝麗華簽發交予被告，自係被告犯強制犯行所得之物，且
      屬被告所有，爰依刑法第38條第1 條第3 款規定，併予在
      強制罪項下宣告沒收。
據上論斷，應依刑事訴訟法第299 條第1 項前段，刑法第277 條
第1 項、第304 條第1 項、第346 條第1 項、第3 項、第25條第
2 項、第51條第5 款、第38條第1 項第2 款、第3 款，刑法施行
法第1 條之1 第1 項、第2 項前段，判決如主文。
本案經檢察官甲○○到庭執行職務。
中    華    民    國    99    年    6     月    17    日
                  刑事第八庭  審判長法  官  王伯文
                  
                                    法  官  林建鼎
                                      
                                    法  官  蔣志宗
以上正本證明與原本無異。
如不服本判決應於收受送達後10日內向本院提出上訴書狀，並應
敘述具體理由；如未敘述上訴理由者，應於上訴期間屆滿後20日
內向本院補提理由書（均須按他造當事人之人數附繕本）「切勿
逕送上級法院」。
中    華    民    國    99    年    6     月    17    日
                                    書記官  李崑良
附錄本案論罪科刑法條全文：
刑法第277條第1項
傷害人之身體或健康者，處 3 年以下有期徒刑、拘役或 1 千元
以下罰金。

刑法第304條第1項
以強暴、脅迫使人行無義務之事或妨害人行使權利者，處 3 年
以下有期徒刑、拘役或 3 百元以下罰金。

刑法第346條第1項、第3項
意圖為自己或第三人不法之所有，以恐嚇使人將本人或第三人之
物交付者，處6 月以上5 年以下有期徒刑，得併科1 千元以下罰
金。
前2項之未遂犯罰之。

刑法施行法第1 條之1
中華民國94年1 月7 日刑法修正施行後，刑法分則編所定罰金之
貨幣單位為新臺幣。
94年1 月7 日刑法修正時，刑法分則編未修正之條文定有罰金者
，自94年1 月7 日刑法修正施行後，就其所定數額提高為30倍。
但72年6 月26日至94年1 月7 日新增或修正之條文，就其所定數
額提高為3 倍。
┌─────────────────────────────┐
│附表                                                      │
├──┬─────┬───┬─────┬─────┬────┤
│編號│本票票號  │發票人│發票日    │到期日    │面額    │
├──┼─────┼───┼─────┼─────┼────┤
│ 一 │627518    │謝麗華│98年3 月1 │98年4 月1 │10萬元  │
│    │          │      │日        │日        │        │
├──┼─────┼───┼─────┼─────┼────┤
│ 二 │627519    │謝麗華│98年3 月1 │98年4 月1 │10萬元  │
│    │          │      │日        │日        │        │
├──┼─────┼───┼─────┼─────┼────┤
│ 三 │627520    │謝麗華│98年3 月1 │98年4 月1 │10萬元  │
│    │          │      │日        │日        │        │
├──┼─────┼───┼─────┼─────┼────┤
│ 四 │627521    │謝麗華│98年3 月1 │98年4 月1 │10萬元  │
│    │          │      │日        │日        │        │
├──┼─────┼───┼─────┼─────┼────┤
│ 五 │627522    │謝麗華│98年3 月1 │98年4 月1 │10萬元  │
│    │          │      │日        │日        │        │
└──┴─────┴───┴─────┴─────┴────┘

司法院資訊處製作；財團法人民間司法改革基金會備份。
